臺灣板橋地方法院刑事判決　　　　　　100年度簡上字第668號
上　訴　人　臺灣板橋地方法院檢察署檢察官
被　　　告　吳震信
上列上訴人因被告詐欺案件，不服本院100 年度簡字第2961 號
中華民國100 年5 月16日第一審判決（聲請簡易處刑案號：臺灣
板橋地方法院檢察署99年度偵字第32038 號），提起上訴，本院
管轄之第二審合議庭判決如下：
    主  文
上訴駁回。
    事  實
一、吳震信能預見將個人之金融機構帳戶交付他人使用，可能被
    犯罪集團作為詐財或其他犯罪之工具，猶基於幫助他人詐欺
    取財之不確定故意，於民國99年10月19日某時許，以電話與
    真實姓名年籍不詳自稱「邱經理」之人聯絡後，於同日下午
    3 時30分許，在臺北縣板橋市（現已改制為新北市板橋區）
    之板橋火車站附近，將其申設之中華郵政股份有限公司板橋
    郵局帳號00000000000000號帳戶之存摺影本、提款卡及密碼
    交付予「邱經理」所委任之真實姓名年籍不詳之成年人使用
    。嗣該人所屬之詐欺集團成員取得上開帳戶資料後，即意圖
    為自己不法之所有，推由不詳之詐欺集團成員，分別於(一)99
    年10月19日下午5 時58分許，撥打電話予林欣怡，訛稱其於
    電視購物時刷卡有誤導致付款方式採分期付款，須至ATM 付
    款設備取消分期付款設定云云，致林欣怡陷於錯誤，於同日
    晚間某時許以ATM 轉帳方式轉帳新臺幣（下同）2 萬9,989
    元、1 萬4,332 元及5,065 元至吳震信上開帳戶。(二)99年10
    月19日晚間7 時30分許，撥打電話予李忠信，訛稱其於電視
    購物時刷卡有誤導致多扣一筆貨款，須至ATM 付款設備取消
    付款設定云云，致李忠信陷於錯誤，於同日晚間7 時42分許
    、7 時44分許分別轉帳1 萬9,989 元、2 萬9,983 元至吳震
    信上開帳戶。嗣因林欣怡、李忠信發覺有異，報警處理，始
    循線查悉上情。
二、案經林欣怡訴由臺北縣政府警察局（現已改制為新北市政府
    警察局）海山分局、李忠信訴由高雄市政府警察局鼓山分局
    移送臺灣板橋地方法院檢察署檢察官偵查後聲請簡易判決處
    刑。
    理  由
一、證據能力部分：按被告以外之人於審判外之陳述，雖不符刑
    事訴訟法第159 條之1 至第159 條之4 之規定，而經當事人
    於審判程序同意作為證據，法院審酌該言詞陳述或書面陳述
    作成時之情況，認為適當者，亦得為證據。當事人、代理人
    或辯護人於法院調查證據時，知有第159 條第1 項不得為證
    據之情形，而未於言詞辯論終結前聲明異議者，視為有前項
    之同意，刑事訴訟法第159 條之5 定有明文。查檢察官於本
    件言詞辯論終結前對本件援用證據資料之證據能力未予爭執
    ，被告吳震信於本院準備程序則表示同意作為證據，而本院
    審酌該等言詞及書面陳述做成之情況，並無不正取供或其他
    違法不當情事，且客觀上亦無顯不可信之情況，堪認為適當
    ，揆諸前開說明，依法均有證據能力。
二、訊據被告吳震信固坦承前揭中華郵政板橋郵局之帳戶為其所
    開立之事實，惟矢口否認有何幫助詐欺之犯行，辯稱：伊係
    於99年10月19日看中國時報之廣告版應徵載送傳播小姐之司
    機工作，因而以其門號為0000000000號行動電話撥打對方門
    號為0000000000號之行動電話，對方自稱為「邱經理」，要
    伊攜帶存摺影本，並要伊交付提款卡及密碼等資料，稱將會
    有現金匯入伊帳戶內，並要測試伊上開帳戶可否使用，伊亦
    為被害人云云。經查：
  (一)上揭犯罪事實，業據告訴人林欣怡、李忠信於警詢時指述甚
    詳，並有李忠信之ATM 交易明細表2 紙（見偵卷第19頁）、
    中華郵政股份有限公司板橋郵局99年11月10日板營字第0991
    803313號函暨被告上開帳戶之開戶資料、查詢帳戶最近交易
    資料1 份附卷可稽（見偵查卷第6 至9 頁），足見被告確實
    有辦理上開郵局帳戶，且告訴人林欣怡、李忠信亦確有於前
    揭時、地遭人詐欺而將款項匯入被告之上開帳戶內等情，應
    堪認定。
  (二)又個人之金融卡及其密碼等物乃重要之金融交易憑據，若無
    正當理由或合理之隱情，並無任意交付他人之理。被告雖供
    陳係因求職所需而交付上開物品，然其對於所交付帳戶之人
    詳細年籍資料，均毫無所悉，即率而交付金融卡並告知密碼
    ，實與事理相悖至鉅。且依一般社會經驗，求職者於應徵工
    作之際，僅需提供雇主基本身分資料及其他學經歷資料，以
    供雇主審酌是否符合其人力需求，則雇主對求職者尚未面試
    以審核基本學歷資料，亦未決定是否任用之際，即先行要求
    應徵者交付極具隱私之提款卡及密碼資料，實有違常情，益
    徵被告所辯伊純屬受害之人難認屬實。再者，金融帳戶僅為
    個人理財之工具，一般民眾皆可以存入最低開戶金額之方式
    申請之，且一人可申請多數之存款帳戶使用，縱有他人欲交
    付款項，亦得由雇主開設帳戶以利客戶匯入款項，焉有雇主
    甘冒風險通知客戶將款項匯入初任職人之帳戶內，被告為成
    年人，已具有相當之智識能力，且已知所應徵者為載送傳播
    小姐之不法工作，即應對此具有警戒之心，被告就此自難諉
    為不知。況被告一再辯稱伊係因99年10月19日之中國時報廣
    告欄應徵工作並交付上開帳戶資料，然於偵查中所提出之上
    開期日報紙廣告欄均未見被告所稱之「邱經理」電話，雖於
    本院言詞辯論時辯稱該廣告刊登有一星期之久，並有偵查中
    所提之99年10月25日廣告欄刊登有0000000000號電話之情相
    佐，惟遍查被告99年10月19日使用行動電話之通聯紀錄，均
    未有被告所稱之通聯之實（見偵查卷第36至37頁），則其所
    為上開辯解實難採信。而縱該等年籍不詳自稱「邱經理」之
    成年人確係以將匯入現金為由要求被告交付其帳戶之金融卡
    及密碼，被告亦可得悉此不過為蒐求他人銀行帳戶金融卡及
    密碼資以運用之藉詞，而非如其等所言之目的。從而被告係
    在明知該等年籍不詳之人蒐羅他人金融帳戶作為資金流通使
    用之情形下，而仍交付其上開帳戶之金融卡及密碼予他人之
    事實，亦足認定。
  (三)按金融帳戶為個人理財之工具，申請開設金融帳戶並無任何
    特殊之限制，一般民眾皆可以存入最低開戶金額之方式申請
    之，且一人亦可以在不同之金融機構申請多數之存款帳戶使
    用，此乃眾所週知之事實。則依一般人之社會生活經驗，苟
    見陌生人不以自己名義申請開戶，反而向他人蒐集借用他人
    之金融帳戶供己使用，衡情當可知悉該蒐集帳戶之人係為掩
    飾身分而防止犯罪偵查機關查知提領款項人員之真實身分；
    且此利用他人帳戶作為詐騙之用而使犯罪偵查機關無法藉由
    所使用帳戶追查真正之詐欺行為人之情形，近年來亦屢見不
    鮮，並經治安機關大力宣導提醒民眾勿輕信上當受騙，而為
    社會所週知，自難認被告對其將帳戶金融卡及密碼交付他人
    ，可能遭他人於詐欺行為之時誆使被害人匯入金錢後逕為提
    領之詐欺行為，無所認識。是以被告提供自己帳戶供他人使
    用雖非參與詐欺行為之犯罪構成要件行為，亦難遽認其就該
    等詐欺行為具共同犯意聯絡，然此項行為客觀上實足以幫助
    詐欺犯罪，被告主觀上難以諉為不知，竟仍決意交予他人使
    用，尤見對此等結果之發生並不違反其本意，而足認其就此
    幫助他人詐欺取財犯行之行為具有不確定故意無訛。綜上所
    述，本件事證已臻明確，被告如事實欄所載犯行洵堪認定，
    應予依法論科。
三、按刑法上之幫助犯，係對於犯罪與正犯有共同之認識，而以
    幫助之意思，對於正犯資以助力，而未參與實施犯罪之行為
    者而言。本件被告提供金融帳戶使告訴人以ATM 匯款方式匯
    入款項，並未實際參與詐騙集團成員對被害人施用詐術之行
    為，是核其所為，應係犯刑法第30條第1 項、第339 條第1
    項之幫助詐欺取財罪。被告幫助他人犯罪，應依刑法第30條
    第2 項之規定，按正犯之刑減輕之。原審以被告事證明確，
    適用刑法第30條第1 項、第339 條第1 項幫助詐欺取財罪，
    並審酌被告提供金融機構帳戶予他人犯罪之用，助長詐騙財
    產犯罪風氣，增加被害人尋求救濟之困難，並擾亂金融交易
    往來秩序，危害社會正常交易安全，兼衡其犯罪之動機、目
    的、手段、被害人被詐騙之金額暨被告犯罪後態度等一切情
    狀，量處有期徒刑2 月，並依刑法第41條第1 項前段規定諭
    知易科罰金之折算標準。其認事用法，核無不合，量刑亦屬
    妥適。檢察官上訴意旨略以：被告案發迄今並未賠償告訴人
    ，犯後態度難謂良好，原審僅判處有期徒刑2 月，實屬過輕
    ，為此提起上訴云云。然按有關刑之量定，乃實體法上賦予
    法院得為自由裁量之事項，倘原審法院量刑未逾越法律所規
    定之範圍，又無濫用權限之情形，即不得任意指摘為違法（
    最高法院85年度台上字第2446號判決意旨參考）。原審業已
    審酌如前所載被告犯罪時之一切情狀，且亦已衡酌本件被害
    人所受損害，始判處被告有期徒刑2 月，被告有否賠償被害
    人實非審酌其犯後態度之唯一標準。從而，原審判決核屬允
    當，檢察官以原審量刑過輕為由提起上訴，為無理由，應予
    駁回。
據上論斷，應依刑事訴訟法第455 條之1 第1 項、第3 項、第36
8 條，判決如主文。
本案經檢察官陳建良到庭執行職務。
中    華    民    國   100    年    10    月    21    日
                刑事第十二庭    審判長法  官  曾淑娟
                                      法  官  廣于霙
                                      法  官  曹惠玲
上列正本證明與原本無異。
不得上訴。
                                      書記官  蕭佩宜
中    華    民    國   100    年    10    月    21    日
附錄本案論罪科刑法條全文：
中華民國刑法第339條第1項
意圖為自己或第三人不法之所有，以詐術使人將本人或第三人之
物交付者，處5 年以下有期徒刑、拘役或科或併科1 千元以下罰
金。